臺灣高雄地方法院行政訴訟判決
                                      110年度交字第153號
原      告  張信裕  
被      告  高雄市政府交通局

代  表  人  張淑娟  
訴訟代理人  蘇健義  
上列當事人間交通裁決事件，原告不服被告民國110年3月18日高
市交裁字第32-BO0000000號裁決，提起行政訴訟，本院判決如下
：
    主  文
原告之訴駁回。
訴訟費用新臺幣參佰元由原告負擔。
    事實及理由
一、程序事項：
    本件為交通裁決事件，依兩造所述各節及卷內資料所示，本
    件事證已臻明確，本院認無經言詞辯論之必要，爰依行政訴
    訟法第237條之7之規定，不經言詞辯論而為判決。
二、事實概要：
    原告駕駛所有之YB3-983號普通重型機車（下稱系爭機車）
    於108年9月8日16時07分許，在鳳山區青年路一段與光華路
    路口（下稱系爭路口）未依標線進行二段式左轉，及至左轉
    後，因「違規拒絕接受稽查逃逸」交通違規，經高雄市政府
    警察局鳳山分局警員陳昱任當場目睹並錄影採證後逕行舉發
    ，填掣高市警交字第B00000000號舉發違反道路交通管理事
    件通知單。原告不服提出陳述並聲請裁決，被告洵依據道路
    交通管理處罰條例（以下稱處罰條例）第9條、第60條第1項
    、第85條第1項暨違反道路交通管理事件統一裁罰基準及處
    理細則（以下稱處理細則）第45條規定開立裁決書，裁處原
    告「罰鍰新臺幣10,000元整，吊扣駕駛執照6個月」。原告
    不服，遂提起本件行政訴訟。
三、原告主張：
    原告遭舉發機關開立3張罰單，其中有5筆罰款已繳清4筆，
    雖自知違規，但於系爭路口想起要去五權西路黃昏市場取貨
    但未帶皮夾，急著回家去拿，始左轉後隨即迴轉並於系爭路
    口右轉青年路，當時未注意前方路況，也未看到警察攔車或
    聽聞警哨聲，且警察躲藏於不見之處，執法有誤，被告予以
    裁處，係有瑕疵等語，資為抗辯，並聲明：原處分撤銷。
四、被告則以：
  ㈠原告之違規事實，有高雄市政府警察局鳳山分局110年6月29
    日高市警鳳分交字第11072715400號、108年10月8日高市警
    鳳分交字第10873851300號函、舉發員警職務報告及採證光
    碟附卷可稽。故原告之違規事實，洵堪認定。是原告於前揭
    時間、地點確有「違反處罰條例之行為，拒絕停車接受稽查
    而逃逸」之違規事實，被告據以裁處，洵無不合。
　㈡原告雖辯稱「注意前方路況，未曾看到警察攔車，也未有警
    哨聲…警察躲藏於不見之處…」，惟按處罰條例第60條第1項
    規定之處罰要件，非僅著重於「逃逸」之行為，尚需合致其
    前提要件即「經公務員制止違規行為，不聽制止」或「拒絕
    停車接受稽查」之要件，方得成立本條之處罰規定，考其立
    法理由，係為有效遏阻違規被稽查取締者，不聽從執法者之
    制止而加速逃逸之行為。經檢視警員職務報告略以：「職於
    鳳山區光華路與青年路一段路口發現重機車YB3-983未依標
    誌指示行駛，警方站立位置明顯係於道路上，以哨音與手勢
    欲攔停該車(影片時間108年9月8日16時7分10秒)，張民拒絕
    停車迴轉逃逸，依規定逕行舉發。」復經檢視採證影片可見
    ：畫面時間16:07:10-原告騎乘機車由青年路一段南向行駛
    ，未依規定兩段式左轉，員警鳴笛並以手勢示意原告停車，
    惟原告立即違規跨越雙黃實線迴轉駛離，並紅燈右轉逃逸而
    未停車接受稽查，至為灼然。依前揭說明，足見員警原係站
    立於道路旁，與原告間視線並未受阻，且員警向原告吹哨並
    以手勢示意原告靠邊停車，始見原告車輛迴轉後逃逸。又員
    警既已依「內政部警政署交通違規稽查與輕微違規勸導作業
    注意事項」交通違規稽查第（二）項第7款第5目規定，以多
    次吹哨、手勢、紅色指揮棒示意原告停車，然原告駕駛車輛
    當時即知員警正對其實施攔檢，因恐見罰故而刻意閃躲並加
    速離去，其主觀上確有拒絕接受稽查之故意，要屬明確；且
    其所為已造成交通勤務警察執行交通稽查任務之困難，使員
    警無法查明實際之駕駛人為何人，而於員警執行勤務當時，
    又無法苛求員警冒身體遭受撞擊危險，阻擋原告駕駛車輛離
    去。是原告於前揭時間、地點確有「違反處罰條例之行為，
    拒絕停車接受稽查而逃逸」之違規事實，被告據以裁處，洵
    無不合等語，資為抗辯，並答辯聲明：原告之訴駁回。
五、本院之判斷：
  ㈠按「汽車駕駛人，駕駛汽車有違反本條例之行為，經交通勤
    務警察或依法令執行交通稽查任務人員制止時，不聽制止或
    拒絕停車接受稽查而逃逸者，除按各該條規定處罰外，處10
    ,000元以上30,000元以下罰鍰，並吊扣其駕駛執照6 個月。
    」處罰條例第60條第1 項前段定有明文。又上開規定之處罰
    要件，非僅著重於「逃逸」之行為，尚需合致其前提要件即
    「經公務員制止違規行為，不聽制止」或「拒絕停車接受稽
    查」之要件，方得成立本條之處罰規定，考其立法理由，係
    為有效遏阻違規被稽查取締者，不聽從執法者之制止而加速
    逃逸之行為。
　㈡經查，原告有事實概要欄所載之交通違規行為一節，有被告
    提出之高雄市政府警察局鳳山分局110年6月29日高市警鳳分
    交字第11072715400號、108年10月8日高市警鳳分交字第108
    73851300號函、舉發員警職務報告及採證光碟等附卷可稽，
　　並經本院當庭勘驗採證光碟，勘驗結果為「畫面時間16:06:
    27- 原告騎乘機車由青年路一段南向行駛，未二段式左轉進
    入光華路，員警在距路口約數十公尺之光華路上，見狀16：
    07：11吹哨一聲並伸手向前示意原告停車，惟原告甫進入光
    華路口即又迴轉，駛回光華路（東向西），並於路口處右轉
    青年路離去，影片結束。」等情，有本院110 年11 月17 日
    勘驗筆錄在卷可查（卷76頁），且原告亦不否認有未依規定
    二段式左轉系爭路口及迴轉與未受檢之行為，故原告之違規
    事實，洵堪認定。
  ㈢原告雖主張不知遭員警攔停，以及員警不應在隱密處執法，
    故無拒絕攔停而逃逸之意圖云云。惟查，經檢視警員職務報
    告略以：「職於鳳山區光華路與青年路一段路口發現重機車
    YB3-983未依標誌指示行駛，警方站立位置明顯係於道路上
    ，以哨音與手勢欲攔停該車(影片時間108年9月8日16時7分1
    0秒)，張民拒絕停車迴轉逃逸，依規定逕行舉發。」等語，
    核與上開影片勘驗內容相符，足認原告未依標線規定進行二
    段式左轉遭光華路上之員警目睹後，員警鳴笛並以手勢示意
    原告停車，惟原告左轉後立即違規跨越雙黃實線迴轉至系爭
    路口，並隨即紅燈右轉駛離現場。原告雖主張不知道遭員警
    攔停，然當時員警取締當時係立於光華路之慢車道上，距離
    系爭路口及原告位置均不過數十公尺，二人之間並無屏障，
    視線良好，員警以吹哨、伸手向前之動作，示意原告停車受
    檢，符合「內政部警政署交通違規稽查與輕微違規勸導作業
    注意事項」交通違規稽查第（二）項第7款第5目之規定（即
    以多次吹哨、手勢、紅色指揮棒示意原告停車），然原告當
    時看見車道上員警正對其實施攔檢，因恐見罰故而急速以違
    規迴轉、紅燈右轉等方式駛離現場，顯係因前有違規行為，
    惟恐見罰而拒絕受檢駛離現場。原告主張未見到員警攔停云
    云，不符現場客觀情境，況依一般經驗法則，原告稱欲欲返
    回住處縱係屬實，亦應繼續行駛至適當處所迴轉，當無急迫
    至如入無人之境之程度，甫於系爭路口左轉進入光華路後，
    又馬上違規迴轉返回系爭路口並接續以紅燈右轉青年路之方
    式駛離現場。是以原告上開主張，係卸責之詞，不足採信。
  ㈣原告另主張員警之舉發程序違法，因員警站立於隱密處攔檢
    取締云云。惟查，影片內容顯示，員警攔停當時係站立於原
    告前方之光華路慢車道上，面對原告機車，並無隱密之舉，
    原告上開主張，與事實不符，不足採信。
  ㈤綜上所述，原告於上述時、地確有「違反處罰條例之行為，
    拒絕停車接受稽查而逃逸」之違規行為，被告依處罰條例第
    第60條第1 項規定，以原處分裁處原告罰鍰10,000元，吊扣
    駕駛執照6 個月，於法有據。原告訴請撤銷，為無理由，應
    予駁回。
六、本件判決基礎已臻明確，兩造其餘攻防方法及訴訟資料經本
    院斟酌後，核與判決結果不生影響，不另一一論述，併此敘
    明。
七、本件第一審裁判費為300 元，應由原告負擔，爰確定第一審
    訴訟費用額如主文第2 項所示。
據上論結，本件原告之訴為無理由，依行政訴訟法第237 條之7
、第237 條之8 第1 項、第237 條之9 第1 項、第236 條、第98
條第1 項本文，判決如主文。
中    華    民    國   111    年    2     月    25    日
                  行政訴訟庭  法  官  吳文婷
以上正本係照原本作成。
如不服本判決，應於判決送達後20日內，向本院提出上訴狀並表
明上訴理由（原判決所違背之法令及其具體內容或依訴訟資料可
認為原判決有違背法令之具體事實），其未載明上訴理由者，應
於提出上訴後 20 日內向本院補提理由書（上訴狀及上訴理由書
均須按他造人數附繕本，如未按期補提上訴理由書，則逕予駁回
上訴），並應繳納上訴裁判費新臺幣750元。
中　　華　　民　　國　　111 　年　　2 　　月　　25　　日
                              書記官  洪嘉慧